【裁判字號】    92,上易,2088
【裁判日期】    920916
【裁判案由】    偽造文書
【裁判全文】
臺灣高等法院刑事判決                          九十二年度上易字第二０八八號
    上  訴  人  臺灣桃園地方法院檢察署檢察官
    被      告  甲○○○ＬＨ.
右上訴人因被告偽造文書案件，不服臺灣桃園地方法院九十二年度易字第四八六號，
中華民國九十二年六月五日第一審判決（起訴案號：臺灣桃園地方法院檢察署九十一
年度偵字第二二０六三號），提起上訴，本院判決如左：
    主  文
原判決撤銷。
甲○○○行使偽造私文書，足以生損害於公眾，處有期徒刑參月，如易科罰金，以參
佰元折算壹日，緩刑貳年。扣案之
    事  實
一、甲○○○（ＬＨＯＭＵ  ＳＨＥＲＰＡ）於民國八十三年間，在尼泊爾境內，提
    供個人年籍資料及照片，並以尼泊爾幣三萬元之代價向自稱「扎西喇嘛」之人（
    真實姓名、年籍不詳）購買偽造尼泊爾籍之
    由我國蒙藏委員會所安排在我國境內學習電腦之課程，甲○○○於簽證後，即於
    八十三年五月十九日搭乘華航班機ＣＩ０六０四班機入境中華民國，並在前開飛
    機上偽以尼國國民之名義填寫出境登記表，嗣將
    中正機場海關人員，使不知情之官員將該不實之入境事項登載於職務上所掌之公
    文書，足以生損害於入出境管理之正確性。並扣得偽造之
二、案經甲○○○自首由臺灣桃園地方法院檢察署檢察官偵查起訴。
    理  由
一、訊據被告甲○○○對其在尼泊爾國境內，提供其本人之姓名、年籍資料及照片並
    以尼國幣三萬元之代價，委由自稱「扎西喇嘛」之人偽造尼國
    由我國蒙藏委員會之安排核准來台學習電腦課程，其於八十三年五月十九日入境
    台灣時，係持用該本偽造
    查驗等情供認不諱，並有偽造尼國
    表影本一紙在卷（見偵查卷第十一頁）。再被告所持上揭偽造尼國
    人基本資料欄記明「Name of bearer：MISS LHOMUSHERPA，Place of birth：
    Nepal，Date of birth：28.07.1970」等個人資料及
    三年五月十九日准許被告入境之入境章；上揭被告於八十三年五月十九日入境中
    華民國所填具之出境登記表，亦記載「1.入出境班次：CI-0604，目的地：Taipe
    i；2.姓名：LHOMU SHERPA；3.姓別：女；4.公元出生日期：28.7.1970；5.國籍
    ：Nepali；6.
    又扣案之尼國
    ０一年版
    00000000號鑑定書一份存卷可參（詳見偵查卷第廿九至卅八頁）。另被
    告係屬藏民，於八十三年經蒙藏委員會接運來台接受電腦職訓班訓練，此有蒙藏
    委員會九十一年十月二十九日會藏字第０九一０００四九八八號函在卷（見偵查
    卷第四頁）。又被告係於九十一年十二月三日向台灣桃園地方法院檢察署自首，
    此有該署申告案件受理單在卷（見偵查卷第一頁）。綜上所述，足見被告之自白
    ，堪信為真。本件事證明確，被告犯行堪以認定，自應依法論科。
二、按刑法上偽造之概念，係指文書的制作人在形式上與實際上並不一致，且實際上
    的制作人並無使用他人名義之權限，形成「身分上同一性的欺瞞」之謂。再
    係一國國民在他國活動時，用以表彰證明其國籍身分之證明文件，依
    特性可知國籍是證明身分不可或缺之要素，自屬個人年籍資料之一部分，不可割
    裂。被告明知自己不具有尼泊爾國籍之身分，並非尼國國民，竟持上開偽造之尼
    國
    與被告相同，然被告持該
    人，係尼國國籍，姓名為LHOMU SHERPA，女性，
    生之人士，與被告之國籍身分並不相同，顯非同一人。是被告入境中華民國持該
    偽造之尼國
    與
    人來台」等相關事項登載於職務上所掌之公文書，核被告此部分之行為，係犯刑
    法第二百十六條行使第二百十二條偽造
    罪。又「出境登記表」係由不具本國國籍之外籍人士入境來台時所填具，作為外
    」。依一般慣例，出境登記表係班機上之服務人員交予不具本國國籍之外籍人士
    填寫，於入境時再交由本國之海關人員收執，以便本國入出境管理機關管理外籍
    人士在台之居留期間。被告於八十三年五月十九日搭乘中華航空公司班次ＣＩ０
    六０四號班機入境，其於中華航空公司之班機上填寫不實之出境登記表，依刑法
    第三條規定，以在在中華民國領域內犯罪論。被告明知其不具有尼國國籍，仍以
    尼國國民之身分，填寫該出境登記表，致該出境登記表所表彰之形式名義制作人
    與實際上之制作人不同，不具身分上之同一性，被告此填寫出境登記表之行為自
    與刑法第二百十條偽造私文書之構成要件相符。被告在入境時持前開偽造之出境
    登記表交予海關人員，致不知情之海關人員依其出示之出境登記表，將「係經核
    准入境之尼國國籍之甲○○○本人來台」等相關事項登載於職務上所掌之公文書
    ，核被告此部分之行為，係犯刑法第二百十六條行使第二百十條偽造私文書、第
    二百十四條使公務員登載不實之罪。其偽造私文書之低度行為，應為行使之高度
    行為所吸收，無庸另以論處。另被告在入境時同時持右開偽造之尼國
    之出境登記表交予海關人員，其係一行使行為觸犯刑法第二百十六條行使第二百
    十條偽造私文書、第二百十二條偽造
    罪，最重法定本刑為一年以下有期徒刑，依刑法第八十條第一項第三款規定，追
    訴權時效期間為五年，而被告行使偽造
    十一年十二月三日其向檢察官自首而被查悉此部分犯行之時，顯逾五年期間，此
    行使偽造
    之犯行，如上所述係屬想像競合犯之裁判上一罪，故無須就此行使偽造
    為另為免訴之判決，併此敘明。被告所犯行使偽造私文書罪、使公務員登載不實
    罪二罪間，有方法目的之牽連關係，依刑法第五十五條之規定，應從較重之行使
    偽造私文書罪處斷。被告行使偽造之出境登記表部分業於起訴書犯罪事實欄內載
    明，自屬已起訴，雖檢察官漏引此部分應適用法條，於起訴效力不生影響，自屬
    本院審理之範圍，併予敘明。本件被告係自首並接受裁判，應依刑法第六十二條
    前段自首之規定減輕其刑。原審未予詳查，遽為被告無罪之判決，容有未洽。檢
    察官上訴意旨，執此指摘原判決不當，為有理由，應由本院撤銷改判。爰審酌被
    告係主動向台灣桃園地方法院檢察署檢察官自首，於偵審期間態度合作，且其持
    前開偽造
    如主文第二項所示之刑。被告為本件犯行後刑法第四十一條第一項修訂為犯最重
    本刑為五年以下有期徒刑之罪，而受六個月以下有期徒刑或拘役宣告者，因身體
    、教育、職業、家庭之關係或其他正當事由，執行有困難者，得宣告易科罰金，
    爰依刑法第二條第一項規定比較新舊法，而適用有利於被告之新法，併宣告易科
    罰金折算標準。查被告前未曾受有期徒刑以上刑之宣告，有台灣高等法院被告全
    國前案紀錄表可憑，被告經此偵審程序，當知警惕，且被告係自首，信無再犯之
    虞，本院認對被告所宣告之刑，以暫不執行為適當，併宣告緩刑貳年，以啟自新
    。
三、扣案之
    沒收。至偽造之出境登記表，被告於八十三年五月十九日入境時，已交予查驗之
    海關人員收執，應為入出境管理機關所檔存之物，即非屬被告所有，依刑法第三
    十八條第三項，不得沒收，併予敘明。
四、被告於入境我國前，明知其不具有尼國國籍，在香港偽填其為尼國國民之身分，
    向我駐香港辦事處申請入境簽證，此有「簽證申請表」影本一紙在卷（詳見偵查
    卷第十四頁）。起訴書證據並所犯法條欄中所提「入境資料五紙」中雖包括上開
    「簽證申請表」，惟起訴書之犯罪事實欄中並未提及此「簽證申請表」，況被告
    此部分之犯罪地係在外國，亦非我國刑法所得論處，併此敘明。
據上論斷，應依刑事訴訟法第三百六十九條第一項前段、第三百六十四條、第二百九
十九條第一項前段，刑法第二百十六條、第二百十條、第二百十四條、第五十五條、
第六十二條、第四十一條第一項、第二條第一項、第七十四條第一款、第三十八條第
一項第二款，罰金罰鍰提高標準條例第一條前段、第二條，判決如主文。
本案經檢察官呂光華到庭執行職務。
中    華    民    國    九十二    年      九        月        十六      日
                              臺灣高等法院刑事第二十四庭
                                  審判長法  官  陳  貽  男
                                        法  官  李  世  貴
                                        法  官  陳  憲  裕
右正本證明與原本無異。
如不服本判決應於收受送達後十日內向本院提出上訴書狀，其未敘述上訴之理由者並
得於提起上訴後十日內向本院補提理由書（均須按他造當事人之人數附繕本）。
                                        書記官  劉  育  妃
中    華    民    國      九十二  年       九       月       十六       日
附錄本案論罪科刑法條全文：
刑法第二百十六條：
行使第二百十條至第二百十五條之文書者，依偽造、變造文書或登載不實事項或使登
載不實事項之規定處斷。
刑法第二百十條：
偽造、變造私文書，足以生損害於公眾或他人者，處五年以下有期徒刑。
刑法第二百一十四條：
明知為不實之事項，而使公務員登載於職務上所掌之公文書，足以生損害於公眾或他
人者，處三年以下有期徒刑、拘役或五百元以下罰金。


司法院資訊處製作；財團法人民間司法改革基金會備份。
